【裁判字號】    98,易,342
【裁判日期】    980525
【裁判案由】    詐欺
【裁判全文】
臺灣桃園地方法院刑事判決               98年度易字第342號
公  訴  人  臺灣桃園地方法院檢察署檢察官
被      告  乙○○
上列被告因詐欺案件，經檢察官提起公訴（97年度偵緝字第1226
號），本院判決如下：
    主  文
乙○○幫助意圖為自己不法之所有，以詐術使人將本人之物交付
，處有期徒刑參月，如易科罰金，以新臺幣壹仟元折算壹日。
    事  實
一、乙○○明知近年來以虛設、借用或買賣人頭帳戶之方式，供
    詐騙集團作為詐欺他人交付財物等不法用途多有所見，亦知
    金融機構帳戶一般人均可申請，並無設限制，且係個人理財
    之重要工具，關係個人財產、信用之表徵，應可預見將金融
    機構帳戶存摺、金融卡及密碼等資料提供予他人，可能供詐
    騙集團所用，仍基於幫助他人詐欺取財之未必故意，竟因需
    錢孔急，見報載刊登借用帳戶之廣告，撥打電話與一名真實
    姓名年籍不詳之成年男子聯繫，約定於民國九十六年十二月
    下旬某日某時，在其位於臺北縣五股鄉○○路○段一八號一
    二樓之八住處樓下之全家便利商店，將其所有之中華郵政股
    份有限公司桃園龜山大崗郵局帳號0000000號帳戶（
    起訴書誤載為0000000號）之存摺、金融卡及密碼等
    資料，以新臺幣（下同）一萬二千元之代價交予該成年男子
    派來之真實姓名年籍不詳自稱「阿牛」之成年男子，「阿牛
    」並當場交付一萬二千元予乙○○，嗣後再由該成年男子所
    屬之詐欺犯罪集團成員，意圖為自己不法之所有，並基於詐
    欺取財之犯意，於九十七年一月三日某時許，撥打電話予甲
    ○○，向甲○○佯稱其電視購物付款方式錯誤，要求甲○○
    至自動提款機前依其指示操作，致甲○○信以為真而陷於錯
    誤，依照詐騙集團成員指示，至自動提款機前操作，旋於同
    日晚上九時十九分許，匯入一萬零一百二十一元至上開帳戶
    ，嗣因甲○○察覺有異報警循線查獲。
二、案經桃園縣政府警察局龜山分局報請臺灣桃園地方法院檢察
    署檢察官偵查後起訴，乙○○於準備程序中為有罪之陳述，
    經本院裁定行簡式審判程序。
    理  由
一、本件被告乙○○所犯非死刑、無期徒刑或最輕本刑為三年以
    上有期徒刑之罪，亦非高等法院管轄第一審案件，被告於準
    備程序中就被訴事實為有罪之陳述，經本院告知簡式審判程
    序之旨，並聽取當事人意見後，經本院依刑事訴訟法第二百
    七十三條之一第一項規定裁定進行簡式審判程序，
二、上揭犯罪事實，業據被告於本院審理時坦承不諱（見本院卷
    第三七頁背面至第三八頁、第五○頁），而證人即被害人甲
    ○○如何遭詐欺集團詐取財物，而依指示將上述款項匯款入
    被告上開帳戶之事實，亦據證人甲○○於警詢中證述詳實（
    見臺灣桃園地方法院檢察署九十七年度偵字第八四二五號卷
    第一八頁至第二○頁），復有中華郵政股份有限公司帳號0
    000000號申請資料、客戶歷史交易清單、中華郵政公
    司自動櫃員機儲戶交易明細、高雄縣政府警察局湖內分局茄
    定分駐所受理各類案件紀錄表、金融機構協助受詐騙民眾通
    知疑似警示帳戶通報單、高雄縣政府警察局湖內分局茄定分
    駐所受理詐騙帳戶通報警示簡便格式表及內政部警政署反詐
    騙案件紀錄表等件在卷可按（見上開偵卷第一三頁至第一七
    頁、第二一頁至第二五頁），是被告上揭任意性自白與事實
    相符，堪以採信。另按任何人均可辦理金融帳戶存摺、金融
    卡使用，如無正當理由，實無借用他人存摺、金融卡使用之
    理，而金融存摺、金融卡及密碼亦事關個人財產權益之保障
    ，其專有性甚高，除非本人或與本人親密關係者，難認有何
    理由可自由流通使用該存摺、金融卡及密碼，一般人均有妥
    為保管及防止他人任意使用之認識，縱特殊情況偶需交付他
    人使用，亦必深入瞭解用途及合理性，始予提供，且該等專
    有物品如落入不明人士手中，而未加以闡明正常用途，極易
    被利用為與財產有關之犯罪工具，而有犯罪意圖者，非有正
    當理由，竟徵求他人提供帳戶，客觀上可預見其目的，係供
    為某筆資金之存入，後再行領出之用，且該筆資金之存入及
    提領過程係有意隱瞞其流程及行為人身分曝光之用意，一般
    人本於一般認知能力均易於瞭解，報章媒體復一再披露詐騙
    集團為規避查緝，故使用他人帳戶以遂行詐欺之不法犯罪態
    樣，被告為一智慮健全之人，對此自難諉為不知，且被告任
    意交付帳戶金融卡及密碼等物予他人，該人既有使用帳戶之
    需，竟不思自行申辦，反大費周章收集他人帳戶使用，顯與
    一般交易常情相悖，則其用途實屬可疑，足證被告應可預見
    金融帳戶、金融卡、密碼等物提供他人使用，將幫助他人實
    施財產犯罪，竟仍將其所有之上開帳戶金融卡、存摺及密碼
    交付該來路不明之人，是縱無證據證明被告明知該人之犯罪
    態樣係以上開帳戶供詐欺取財之用，惟其顯具縱有人以其金
    融帳戶實施詐欺取財犯罪亦不違背其本意之幫助意思至明。
    是本案事證明確，被告上揭犯行，應堪認定。
三、按刑法上之幫助犯，係對於犯罪與正犯有共同之認識，以幫
    助之意思，對於正犯資以助力，而未參與犯罪行為者而言，
    如未參與實行構成要件之行為，且係出於幫助之意思，提供
    助力，即屬幫助犯，而非共同正犯（最高法院四十九年度台
    上字第七七號判例可資參照）。本件被告係基於幫助之犯意
    ，將其所有上開帳戶之存摺、金融卡及密碼等資料交予真實
    姓名年籍不詳之成年男子所派來之「阿牛」，使該成年男子
    所屬之詐騙集團對被害人甲○○施以前揭之詐術，致甲○○
    陷於錯誤，而將前揭金額匯入被告上開帳戶內，而為他人詐
    欺取財之犯行提供助力，核被告所為，係犯刑法第三十條第
    一項前段、第三百三十九條第一項之幫助詐欺取財罪。又被
    告係基於幫助之犯意為上開犯行，為幫助犯，應依刑法第三
    十條第二項規定，按正犯之刑減輕之。爰審酌被告出售帳戶
    供詐騙集團使用，助長訛詐風氣，且使執法人員難以追查該
    詐騙集團之真實身份，所生危害非輕，幫助詐欺取財金額尚
    屬輕微，兼衡被告於本院審理時坦承犯行，尚有悔悟之意等
    一切情狀，量處如主文所示之刑，並諭知易科罰金之折算標
    準，以示懲戒。至被告提供予詐欺集團成員所使用之中華郵
    政股份有限公司桃園龜山大崗郵局帳號0000000號帳
    戶存摺、金融卡等物，因未扣案，無從證明現猶存在，為免
    將來執行發生困難，爰不另為沒收之諭知，一併敘明。
據上論斷，應依刑事訴訟法第二百七十三條之一第一項、第二百
九十九條第一項前段，刑法第三十條第一項、第二項、第三百三
十九條第一項、第四十一條第一項前段，刑法施行法第一條之一
第一項、第二項前段，判決如主文。
本案經檢察官陳國安到庭執行職務
中    華    民    國    98    年    5     月    25    日
                  刑事第九庭   法  官   林玉蕙
以上正本證明與原本無異。
如不服本判決應於收受判決後10日內向本院提出上訴書狀，並應
敘述具體理由。其未敘述上訴理由者，應於上訴期間屆滿後20日
內向本院補提理由書 (均須按他造當事人之人數附繕本)「 切勿
逕送上級法院」。
                               書記官  魏里安
中    華    民    國    98    年    5     月    25    日
附錄論罪科刑法條
中華民國刑法第339 條規定：
（普通詐欺罪）
意圖為自己或第三人不法之所有，以詐術使人將本人或第三人之
物交付者，處5 年以下有期徒刑、拘役或科或併科1 千元以下罰
金。
以前項方法得財產上不法之利益或使第三人得之者，亦同。
前二項之未遂犯罰之。


司法院資訊處製作；財團法人民間司法改革基金會備份。
